臺灣雲林地方法院交通事件裁定　　 96年度交聲字第149號
原處分機關　交通部公路總局嘉義區監理所雲林監理站
異　議　人
即受處分人　甲○○
　　　　　　　　　　國民
上列異議人即受處分人因違反道路交通管理處罰條例案件，不服
交通部公路總局嘉義區監理所雲林監理站民國96年08月10日雲
監裁字第裁72-KAE233515號裁決處分，聲明異議，本院裁定如下
：
    主  文
異議駁回。
    理  由
一、聲明異議意旨略以：異議人於民國96年07月14日晚間10時12
    分許，在雲林縣斗六市人文公園旁為警攔查，開單舉發異議
    人擅自加裝擾流板（尾翼）有銳角及影響駕駛視線之違規行
    為，並經交通部公路總局嘉義區監理所雲林監理站以異議人
    有「車身屬可變更設備，變更不申請臨時檢驗而行駛（擅自
    加裝擾流板）」之違規行為，依道路交通管理處罰條例第18
    條第1 項規定處罰鍰新臺幣（下同）3,600 元，責令檢驗。
    惟車輛為異議人所有，不能限制異議人不得加裝擾流板，所
    加裝之擾流板未超出規定，並無舉發員警所認定之銳角或影
    響駕駛視線之情形為由，聲明異議，請求撤銷原處分云云。
二、聲明異議之範圍：原處分機關於96年08月10日所開具之72-K
    AE233515裁決書，係對於異議人在上揭時地之「一、車身屬
    可變更設備，變更不申請臨時檢驗而行駛（擅自加裝擾流板
    ）、二、行車執照未隨車攜帶」二項違規行為裁罰，異議人
    聲明異議書狀內並未敘及對於「行車執照未隨車攜帶」之違
    規行為有所不服，經本院於96年10月17日電詢異議人對於「
    行車執照未隨車攜帶」之違規行為遭監理機關裁罰部分是否
    異議，異議人陳明對該部分不異議，是本件異議人聲明異議
    範圍既僅就原處分機關96年08月10日雲監裁字第裁72-KAE23
    3515號裁決書對異議人「車身屬可變更設備，變更不申請臨
    時檢驗而行駛（擅自加裝擾流板）」之違規行為裁決處分異
    議，本院亦僅就其聲明異議之範圍為調查，合先敘明。
三、按「汽車車身、引擎、底盤、電系等重要設備變更或調換，
    或因交通事故遭受重大損壞修復後，不申請公路主管機關施
    行臨時檢驗而行駛者，處汽車所有人新臺幣2400元以上9600
    元以下罰鍰，並責令其檢驗」，道路交通管理處罰條例第18
    條第1 項定有明文。次按汽車車身式樣、輪胎隻數或尺寸、
    燃料種類、座位、噸位、引擎、車架、車身、頭燈等設備或
    使用性質、顏色、汽車所有人名稱、地址等如有變更，均應
    向公路監理機關辦理登記；前項變更登記，除汽車所有人名
    稱、地址等變更時，免予檢驗外，餘均須檢驗合格；引擎或
    車架變更，以型式及燃料種類相同者為限；第一項汽車設備
    規格之變更應符合附件十五之規定，道路交通安全規則第23
    條亦有明文。另道路交通安全規則附件十五第4 項明定「本
    項設備變更得不經公路監理機關辦理變更登記，但變更（或
    改裝、加裝）後應符合下列規定，並列為檢驗項目，(一)汽車
    設備變更：車身：空力套件（含汽車裙部、擾流板、尾翼）
    1.不得突出車身兩側及前、後方，致影響行車安全。2.不得
    有銳利邊角。3.不得阻礙駕駛人的視線。實施日期或適用日
    期自96年01月01日起，列為檢驗項目。」
四、經查，異議人所有之系爭自用小客車於前揭時、地，因「擅
    自加裝擾流板（尾翼）有銳角及影響駕駛視線」之違規行為
    ，經警攔檢舉發乙情，業據異議人於聲明異議狀中載明綦詳
    ，並有雲林縣警察局雲警交字第KAE233515 號舉發違反道路
    交通管理事件通知單1 紙、系爭自用小客車之改裝照片6 幀
    在卷可稽，堪以認定。雖異議人以其加裝之擾流板並無銳角
    或影響駕駛視線等語置辯。惟查，依上揭道路交通安全規則
    附件十五之規定，汽車擾流板屬於車身設備的一部分，若變
    更或調換，雖得不經公路監理機關辦理變更登記，但仍應辦
    理檢驗，是該車身設備變更，不申請公路主管施行臨時檢驗
    而行駛者，即有道路交通管理處罰條例第18條第1 項規定之
    適用，應依該規定處罰，此亦有交通部公路總局96年10月12
    日路監牌字第0960047247號函在卷足憑，而異議人自承，其
    自小客車於96年01月15日加裝擾流板後，並未辦理檢驗，有
    本院電話紀錄表在卷可參，是異議人確有「汽車車身變更，
    不申請公路主管機關施行臨時檢驗而行駛」之違規行為，至
    為明確。至於異議人認舉發員警以其所加裝之擾流板有銳角
    及影響駕駛視線為由舉發與事實不符，並抗辯其所加裝擾流
    板並無銳角或影響駕駛視線情形，未違反道路交通安全規則
    附件十五之規定一節，應係舉發員警對於道路交通管理處罰
    條例第18條第1 項規定要件未予查明而有誤繕，然揆諸雲林
    縣警察局雲警交字第KAE233515 號舉發違反道路交通管理事
    件通知單所載違規事實已載明係針對「擅自加裝擾流板」之
    事實，舉發違反法條欄亦已明確記載「道路交通管理處罰條
    例第18條第1 項」，堪認舉發員警之真意，應係舉發異議人
    有違反道路交通管理處罰條例第18條第1 項之違規事實，就
    舉發員警贅載異議人加裝之擾流板有銳角及影響駕駛視線部
    分，應屬加裝擾流板變更車身後，施行臨時檢驗判斷是否符
    合安全之檢驗項目及標準，與異議人變更車身，未申請臨時
    檢驗即行駛之行為，已構成道路交通管理處罰條例第18條第
    1 項規定處罰要件係屬二事，則異議人所辯加裝之擾流板並
    未有銳角及影響駕駛視線一節，既非原處分機關據以裁罰之
    違規行為，縱無上開影響駕駛安全之情形，亦不影響於其加
    裝擾流板後，未申請臨時檢驗而行駛違規行為之存立，不足
    採為異議人有利之認定，附此敘明。
五、綜上所述，異議人既有「車身屬可變更設備，變更不申請臨
    時檢驗而行駛（擅自加裝擾流板）」之違規行為，事證明確
    ，員警之舉發行為於法即屬有據，原處分機關依道路交通管
    理處罰條例第18條第1 項之規定，裁處異議人新臺幣3,600
    元罰鍰，並責令檢驗，核無不當或違法，異議人之異議為無
    理由，應予駁回。
六、依道路交通案件處理辦法第19條，裁定如主文。
中　　華　　民　　國　　96　　年　　10　　月　　22　　日
                  交通法庭    法  官  李秋瑩
以上正本證明與原本無異。
如不服本裁定，應於裁定送達後5 日內向本院提出抗告狀（須附
繕本）。
                              書記官　邱明通
中　　華　　民　　國　　96　　年　　10　　月　　22　　日
